臺灣高等法院刑事判決　　　　　　　　　　　　　　九十三年度上重訴字第六四號
　　上　訴　人
　　即　被　告　甲○○○ EK.
　　指定辯護人　本院公設辯護人　乙○○
右上訴人因毒品危害防制條例等案件，不服臺灣桃園地方法院九十三年度重訴字第二
一號，中華民國九十三年七月二十一日第一審判決（起訴案號：臺灣桃園地方法院檢
察署九十三年度偵字第二二九二號），提起上訴，本院判決如左：
    主  文
上訴駁回。
    事  實
一、ＣＨＵＡ  ＥＫ  ＨＷＥＥ（中文名蔡益輝，下稱蔡益輝）為新加坡籍之外國人
    ，與真實姓名、年籍均不詳之成年男子「ＫＥＮＧ」、「ＡＬＥＸ」，均明知海
    洛因係毒品危害防制條例第二條第二項第一款所列之第一級毒品，並經行政院公
    告為甲類第四款之管制進出口物品，不得運輸，亦不得私運進口，竟共同基於運
    輸第一級毒品海洛因進口之犯意聯絡，於民國九十三年二月八日，「ＫＥＮＧ」
    先以電話與蔡益輝聯絡，以提供機票、新臺幣二萬元食宿費用及美金一千元報酬
    之條件，央請蔡益輝運輸毒品入臺，經蔡益輝應允後，「ＫＥＮＧ」告知日後將
    由「ＡＬＥＸ」前往接洽。旋於隔日九時許，「ＫＥＮＧ」以電話通知蔡益輝，
    「ＡＬＥＸ」將於同日十六時許前去與其接洽，嗣於雙方約定之時，「ＡＬＥＸ
    」果攜帶業已於六面皮箱內壁黏貼一百二十七塊每塊均以透明塑膠膜包裝之第一
    級毒品海洛因磚，並以木條固定後外覆夾板之皮箱一只，前往蔡益輝位於泰國之
    「ＡＬＥＸ」將其所攜帶前開藏放第一級毒品海洛因之皮箱交予蔡益輝，二人再
    前往附近飲用咖啡，其後「ＫＥＮＧ」亦前來該處交付機票、新臺幣二萬元及美
    金一千元。蔡益輝收受前開物品後，即於同年月十日十六時二十五分，由泰國曼
    谷機場搭乘國泰航空公司ＣＸ七一二班機至香港，轉乘同公司ＣＸ四六四號班機
    於同日二十一時許抵臺。嗣於同日二十三時五十五分許，經內政部警政署航空警
    察局人員於蔡益輝通關時查察其所攜帶皮箱查知上情。並扣得第一級毒品海洛因
    磚一百二十七塊（合計淨重三千六百二十四點三二公克，空包裝總重二三七點六
    二公克，純度百分之八二點八五，純質淨重三千零二點七五公克），及「ＫＥＮ
    Ｇ」前開交付予蔡益之食宿費用及報酬所剩餘之新臺幣一萬九千五百元、美金九
    百元及泰幣五百四十元，及「ＫＥＮＧ」、「ＡＬＥＸ」所有供夾藏運輸毒品之
    皮箱一個。
二、案經內政部警政署航空警察局移送臺灣桃園地方法院檢察署檢察官偵辦。
    理  由
一、訊據上訴人即被告蔡益輝固不否認於右揭時地入台通關時，為警查獲所攜帶之皮
    箱夾層中確藏有扣案之第一級毒品海洛因之事實，惟矢口否認有何運輸第一級毒
    品海洛因之犯行，辯稱：該皮箱非伊所有，因伊之友人「ＫＥＮＧ」要從事做仿
    冒名牌皮箱生意，故提供機票、新臺幣二萬元食宿費用及美金一千元之報酬央伊
    攜帶該皮箱來臺，給其在台灣的香港朋友，箱子是要做樣品，伊不知其內藏放毒
    品，該毒品放在裡層，需以工具才能打開，非常隱密，上面並無伊之指紋，伊是
    被利用，伊以為「ＫＥＮＧ」走私仿冒皮箱，並未懷疑該皮箱藏放毒品云云。
二、經查：
  (一)被告蔡益輝於九十三年二月九日二十一時，搭乘國泰航空ＣＸ四六四號班機抵臺
    ，嗣於同日二十三時五十五分許，在桃園縣中正機場為內政部警政署航空警察局
    人員查獲其所攜帶之皮箱內夾藏第一級毒品海洛因塊磚一百二十七塊等情，有旅
    客入出境記錄查詢、臺北關稅局稽查組Ｘ光檢查儀注檢行李報告表、臺北關稅局
    扣押貨物運輸工具收據、航空警察局安檢隊二組查獲涉嫌毒品危害防制條例毒品
    初步鑑驗報告單、現場照片八張、托運行李條各一份在卷可稽。再扣案之磚一百
    二十七塊，經送法務部調查局鑑驗，鑑驗結果，該扣案物業已編號一至一百二十
    七號，其中一至四十八號磚較厚，大小約八公分乘三點五公分乘一點二公分，四
    十九至一百二十七號磚較薄，大小約八公分乘三點五公分乘零點六公分，均含第
    一級第六項毒品海洛因成分，合計淨重三千六百二十四點三二公克，空包裝總重
    二三七點六二公克，純度百分之八二點八五，純質淨重三千零二點七五公克，有
    法務部調查局九十三年二月七日調科壹字第０八０００七三八九號鑑驗通知書一
    份在卷可參。是被告確有以皮箱攜帶第一級毒品海洛因入臺之事實。
  (二)被告雖以該皮箱係伊友人「ＫＥＮＧ」欲從事仿冒名牌皮箱生意，才提供機票、
    新臺幣二萬元食宿費用及美金一千元之報酬央請伊攜帶該皮箱來臺，該皮箱係伊
    來臺前一日由「ＫＥＮＧ」託「ＡＬＥＸ」轉交予伊，伊不知其內藏放毒品等語
    置辯。然不論「ＫＥＮＧ」、「ＡＬＥＸ」央請被告攜帶前開皮箱之目的係為逃
    漏關稅或製造仿品，其目的均為求利，自會對其成本加以考量，大可選擇以較為
    節省之托運方式行之，何須花費高額之機票、住宿費用及酬勞而央求被告攜帶一
    只皮箱來臺，再退而言之，縱「ＫＥＮＧ」、「ＡＬＥＸ」如此不智而選擇此種
    運送方式，且被告一再宣稱「ＫＥＮＧ」告知伊日後還有大量皮件欲輸入臺灣，
    苟其所言為真，「ＫＥＮＧ」既有大量皮件欲輸入臺灣，則於被告所攜隨身衣物
    用品數量不多情形下，應會要求被告一次盡量攜帶多只皮箱以降低成本，豈會於
    花費高達數萬元之機票、食宿費用及報酬之情況下，僅單純央請被告攜帶一只皮
    箱來臺，其花費之成本顯與所得利益不相當，不合常理。再依被告所述：「（該
    箱子是何名牌？）我不知何牌，但ＡＬＥＸ說是ＬＶ」、「（像ＬＶ？）不像，
    可是ＡＬＥＸ說是副牌」（見偵卷第四十八頁），既係要仿冒名牌皮箱，焉不以
    正牌作樣品，反以副牌作樣品，而無法達到仿冒名品之效果。又被告自承「ＫＥ
    ＮＧ」原係做人蛇生意」與「ＫＥＮＧ」、「ＡＬＥＸ」二人相識僅一年餘，剛
    認識時有一段時間不常見面，則被告突受相識未幾，且非從事皮箱生意或貿易業
    者之「ＫＥＮＧ」及「ＡＬＥＸ」以高價委託專程自泰國攜帶一只皮箱來臺，且
    被告另供稱：「（到台灣後與何人接頭？）我不知，我是被動等人聯絡我。」（
    見偵卷第四十八頁），該二人委託被告送皮箱樣本至台灣，又不交待送達之處所
    及對象，過程神祕，有悖常情，被告為一智識健全之正常人，豈會不對其原由加
    以追問，尤以被告受託攜帶之皮箱內所藏放之第一級毒品海洛因重達三千餘公克
    ，顯超出一只皮箱之正常重量，被告持之運送，焉不生疑竇，而被告於檢察官偵
    查時已坦承：「（知不知道可能涉及不法？）我知道可能風險。」（見偵卷第四
    十八頁），是被告知其所運送之皮箱內藏放毒品，應無疑義。
  (三)雖被告另以查獲之毒品包裝上並無伊之指紋，伊不知箱內夾藏毒品云云。查本件
    扣案證物經檢視，未發現足以比對之指紋，固有航空警察局刑事警察隊九十三年
    度採證結果報告表在卷可稽（見偵卷第五十八頁），惟依本件取出扣案毒品之經
    過，係警員以刀片一一割開皮箱底層內裡，內裡材質不詳，但可撕去，並且以起
    子將內裡下方的夾板撬開，夾板與皮箱密合，四週並有木條固定，警員先拆開一
    部分夾板，露出內藏之塊狀物。警員取出第一塊塊狀物，並以刀片先割去塑膠外
    包裝，將內含之不明粉末取出部分，倒入測試包內。後警員告知被告測試結果，
    有毒品反應，並告知被告已遭逮捕並宣讀權利。員警將皮箱底層、夾板全部拆開
    ，並以簽字筆在底層所藏之塊狀物上編號，編號為一至四八號。再以起子撬開皮
    箱四週及上蓋，並在所夾藏之塊狀物上編號，右邊編號為四九至五七號，左邊為
    五八至六五號，前方為六六至七七號，後方為七八至九二號，上蓋為九三至一二
    七號。皮箱底層、四週及上蓋，所藏置塊狀物與皮箱完全密合，並以不明物黏貼
    至皮箱上等情，有原審勘驗筆錄在卷可考（見原審卷第五十一頁），可見本件毒
    品藏放方式相當隱密，而該毒品重達三公斤餘，數量極為龐大，一般人自無可能
    於毫無偽裝之情形下將之攜帶外出，故前開毒品應係「ＫＥＮＧ」或「ＡＬＥＸ
    」事先藏放妥適後始交由被告運送，果前開毒品既已事先由共犯「ＫＥＮＧ」或
    「ＡＬＥＸ」精密規劃、包裝完成，以避查緝，被告自無法接觸，而於其上取得
    被告指紋，然被告對其運送物內容，難諉為不知，其確知其內藏放毒品乙節，已
    如前述，被告仍該當運送毒品之犯行，是毒品上縱無被告指紋，亦不能為被告有
    利之認定。
　綜上所述，被告所辯無非事後卸責之詞，不足採信，本件事證明確，被告犯行堪以
  認定，應依法論科。又本件事證已明，被告另請求傳訊查獲警員證明取箱過程及皮
  箱有無異常之處，本院認無必要，併此敘明。
二、核被告私自將第一級毒品海洛因由泰國運抵臺灣之所為，係犯毒品危害防制條例
    第四條第一項之運輸第一級毒品罪及懲治走私條例第二條第一項之私運管制物品
    進口罪。其與綽號「ＫＥＮＧ」、「ＡＬＥＸ」之成年男子間，有犯意聯絡及行
    為之分擔，均為共同正犯。又被告持有第一級毒品海洛因之低度行為，為運輸第
    一級毒品海洛因之高度行為所吸收，不另論罪。而被告一行為同時觸犯前開二罪
    ，為想像競合犯，依刑法第五十五條前段規定，從一重論以運輸第一級毒品罪。
    原審審酌被告為貪圖私利，率爾運輸毒品進入臺灣，且運輸之毒品重達三千餘公
    克，數量甚鉅，如流入市面，對我國人民身體健康及社會治安危害甚大，而其犯
    後猶飾詞圖卸，態度不佳等一切情狀，依毒品危害防制條例第四條第一項、第十
    八條第一項前段、第十九條第一項、懲治走私條例第二條第一項、第十一條、刑
    法第十一條前段、第二十八條、第五十五條，量處被告無期徒刑，以資懲儆，並
    依刑法第三十七條第一項規定，宣告褫奪公權終身。再被告為新加坡籍之外國人
    ，受本件有期徒刑以上刑之宣告，併依刑法第九十五條之規定，諭知被告應於刑
    之執行完畢或赦免後，予以驅逐出境。另說明扣案之第一級毒品海洛因磚一百二
    十七塊（驗餘淨重三千六百二十四點三二公克，純度百分之八二點八五，純質淨
    重三千零二點七五公克），應依毒品危害防制條例第十八條第一項前段沒收銷燬
    。扣案之皮箱一個、包覆於海洛因磚外之塑膠包裝膜一百二十七只（總重二百三
    十七點六二公克），係共犯「ＫＥＮＧ」、「ＡＬＥＸ」所有，供夾藏毒品以利
    被告運輸之用，業據被告陳明在卷，為被告及共犯供犯罪所用之物；再被告此次
    運輸毒品經「ＫＥＮＧ」提供新臺幣二萬元及美金一千元為報酬，而扣案之新臺
    幣一萬九千五百元、美金九百元及泰幣五百四十元為被告利用前開「ＫＥＮＧ」
    所給予之報酬消費所用餘之金額等情，亦據被告供陳在卷，則此部分即為被告因
    犯罪所得之財物，均應依同條例第十九條第一項規定宣告沒收。再本件僅查獲新
    臺幣一萬九千五百元、美金九百元、泰幣五百四十元，與「ＫＥＮＧ」給付被告
    之新臺幣二萬元、美金一千元之報酬相較，尚有部分金額未扣案，該未扣案之金
    額，則以被告財產抵償之。認事用法及量刑核無不合，被告上訴猶執陳詞否認犯
    罪，非有理由，應予駁回。
據上論斷，應依刑事訴訟法第三百六十八條，判決如主文。
本案經檢察官陳維練到庭執行職務。
中　　　華　　　民　　　國　　九十三　　年　　　十　　　月　　二十八　　日
                              臺灣高等法院刑事第一庭
                                  審判長法  官  李　相　助
                                        法  官  黃　聰　明
                                        法  官  楊　貴　雄
右正本證明與原本無異。
如不服本判決，應於收受送達後十日內向本院提出上訴書狀，其未敘述上訴之理由者
並得於提起上訴後十日內向本院補提理由書（均須按他造當事人之人數附繕本）。
                                        書記官  林　淑　貞
中　　　華　　　民　　　國　　九十三　　年　　　十　　　月　　二十九　　日
附錄：本案論罪科刑法條全文
毒品危害防治條例第四條
製造、運輸、販賣第一級毒品者，處死刑或無期徒刑；處無期徒刑者，得併科新臺幣
一千萬元以下罰金。
製造、運輸、販賣第二級毒品者，處無期徒刑或七年以上有期徒刑，得併科新臺幣七
百萬元以下罰金。
製造、運輸、販賣第三級毒品者，處五年以上有期徒刑，得併科新臺幣五百萬元以下
罰金。
製造、運輸、販賣專供製造或施用毒品之器具者，處一年以上七年以下有期徒刑，得
併科新臺幣一百萬元以下罰金。
前四項之未遂犯罰之。
懲治走私條例第二條
私運管制物品進口﹑出口逾公告數額者，處七年以下有期徒刑，得併科新台幣二十萬
元以下罰金。
以犯前項之罪為常業者，處三年以上十年以下有期徒刑，得併科新台幣三十萬元以下
罰金。第一項之未遂犯罰之。
第一項所稱管制物品及其數額，由行政院公告之。
